臺灣新竹地方法院刑事裁定             100年度撤緩字第90號
聲  請  人  臺灣新竹地方法院檢察署檢察官
受  刑  人  涂淵舜
上列聲請人因受刑人犯詐欺案件（本院99年度簡上字第129 號）
，聲請撤銷緩刑之宣告（100 年度執聲字第681 號），本院裁定
如下：
    主  文
聲請駁回。
    理  由
一、聲請意旨略以：受刑人涂淵舜因幫助詐欺取財案，經本院於
    民國99年12月15日以99年度簡上字第129 號判決判處拘役30
    日，如易科罰金，以新臺幣（下同）1,000 元折算1 日，緩
    刑2 年，於同日確定。惟其於緩刑期前即98年6 月間起至99
    年6 月18日止之任職期間更犯業務侵占案件，經本院於100
    年3 月22日以100 年度審易字第146 號判決判處有期徒刑6
    月，如易科罰金，以1,000 元折算1 日，亦於同日確定。核
    該受刑人所為，已合於刑法第75條之1 第1 項第1 款所定撤
    銷緩刑宣告之原因，爰依刑事訴訟法第476 條規定聲請撤銷
    等語。
二、按就緩刑前因故意犯他罪，而在緩刑期內受逾6 月有期徒刑
    之宣告確定者，依刑法第75條第1 項第2 款規定，即應撤銷
    緩刑之宣告，法院固無裁量空間。惟如在緩刑期內受6 月以
    下有期徒刑、拘役或罰金之宣告確定者，依刑法第75條之1
    第1 項第1 款規定：「受緩刑之宣告而有下列情形之一，足
    認原宣告之緩刑難收其預期效果，而有執行刑罰之必要者，
    得撤銷其宣告：一、緩刑前因故意犯他罪，而在緩刑期內受
    6 月以下有期徒刑、拘役或罰金之宣告確定者。」，法院則
    應裁量其緩刑宣告得否撤銷。考其立法意旨略以：關於緩刑
    之撤銷，現行法第75條第1 項固已設有2 款應撤銷之原因；
    至得撤銷緩刑之原因，則僅於保安處分章內第93條第3 項與
    撤銷假釋合併加以規定，體例上不相連貫，實用上亦欠彈性
    ，爰參酌德國及奧地利現行立法例增訂得撤銷緩刑之原因，
    其中現行關於緩刑前或緩刑期間故意犯他罪，而在緩刑期內
    受6 月以下有期徒刑之宣告者，列為應撤銷緩刑之事由，因
    認過於嚴苛，而排除第75條應撤銷緩刑之事由，移列至得撤
    銷緩刑事由，俾使「法官依被告再犯情節，而裁量是否撤銷
    先前緩刑之宣告」；其次，如有前開事由，但判決宣告拘役
    、罰金時，可見行為人仍未見悔悟，有列為得撤銷緩刑之事
    由，以資彈性適用，爰於第1 項第1 款、第2 款增訂之。故
    本條採用裁量撤銷主義，賦予法院撤銷與否之權限，特於第
    1 項規定實質要件為「足認原宣告之緩刑難收其預期效果，
    而有執行刑罰之必要」，供作審認之標準。上揭「得」撤銷
    緩刑之情形，法官應依職權本於合目的性之裁量，妥適審酌
    被告所犯前後數罪間，關於法益侵害之性質、再犯之原因、
    違反法規範之情節是否重大、被告主觀犯意所顯現之惡性及
    其反社會性等情，是否已使前案原為促使惡性輕微之被告或
    偶發犯、初犯改過自新而宣告之緩刑，已難收其預期之效果
    ，而確有執行刑罰之必要，此與刑法第75條第1 項所定2 款
    要件有一具備，即毋庸再行審酌其他情狀，應逕予撤銷緩刑
    之情形不同。亦即本件除該條項款所列「緩刑期前因故意犯
    他罪，而在緩刑期內受6 月以下有期徒刑、拘役或罰金之宣
    告確定者」之事由外，尚需具備「足認原宣告之緩刑難收其
    預期效果，而有執行刑罰之必要者」之要件，方得撤銷。
三、經查，本件受刑人涂淵舜前因犯幫助詐欺取財案件，經本院
    判處拘役30日，緩刑2 年，於99年12月15日確定，緩刑期間
    自判決確定日之99年12月15日起算，其於緩刑期前之98年6
    月間起至99年6 月18日止之任職期間更因犯業務侵占案件，
    經本院於100 年3 月22日以100 年度審易字第146 號判決判
    處有期徒刑6 月，並諭知如易科罰金，以新臺幣1,000 元折
    算1 日，於100 年3 月22日確定，此有上揭刑事判決2 件及
    臺灣高等法院被告前案紀錄表1 件在卷足參，則受刑人於「
    緩刑前」故意犯罪，而在緩刑期內受6 月以下有期徒刑之宣
    告確定，固堪認定。
    惟刑法緩刑制度係為促進惡性輕微之被告或偶發犯、初犯利
    於改過自新而設，刑法第75條之1 又已課予法院裁量之義務
    ，則受刑人雖合於上開要件，然是否已足認前案緩刑宣告難
    收其預期效果，而有執行刑罰之必要，仍須衡酌相關情況決
    定之。查本件受刑人涂淵舜後判決之業務侵占犯行，其犯罪
    時間為98年6 月間起至99年6 月18日止，係在前判決之前，
    據此已難認有何前案緩刑宣告難收其預期效果情事；且後判
    決之犯行，並非在前判決之緩刑宣告後而明知故犯，是亦難
    認其有無視法院判決宣告緩刑之懲儆情形，況聲請人亦未提
    出除上開判決犯罪事實以外之其他積極證據或具體說明受刑
    人有何情狀足認符合「原宣告之緩刑難收其預期效果，而有
    執行刑罰之必要」等實質要件，且審酌後案犯罪情節尚非重
    大，若得僅依上開判決書所載之犯罪事實即以受刑人於緩刑
    前另犯他罪，即一律撤銷緩刑，則刑法第75條及第75條之1
    即無區分之必要，進而前開刑法第75條之1 第1 項之立法本
    旨將意義盡失，亦與緩刑之目的乃係避免短期自由刑之弊，
    並給予受刑人自新機會未盡相符。揆諸上開說明，聲請人聲
    請撤銷本院99年度簡上字第129 號判決之緩刑宣告，於法尚
    有未合，應予駁回。
四、據上論斷，應依刑事訴訟法第220 條，裁定如主文。
中    華    民    國   100    年    9     月    1     日
                  刑事第一庭  法  官  朱美璘
以上正本證明與原本無異。
如不服本裁定，應於裁定送達後5日內向本院提出抗告狀。
中    華    民    國   100    年    9     月    1     日
                              書記官  楊嘉惠